臺灣臺南地方法院民事判決
111年度簡上字第265號
上  訴  人  施淑美  
            張晉福  
            張閔期  
被  上訴人  中國人壽保險股份有限公司

法定代理人  譚碩倫  
被  上訴人  中國人壽保險股份有限公司台南分公司


法定代理人  張玉秀  
被  上訴人  饒淑君  
上列當事人間請求損害賠償事件，上訴人對於民國111年9月2日
本院新市簡易庭111年度新簡字第375號第一審判決，提起上訴，
本院判決如下：
    主      文
上訴駁回（含罰鍰部分）。
訴訟費用新臺幣1,830元由上訴人負擔。
    事實及理由
一、上訴人於原審起訴及本院主張：
㈠、上訴人與被上訴人中國人壽保險股份有限公司（下稱被上訴
    人總公司）間有保單號碼「D150A530687」、「D150A530670
    」、「00000000」3張保險契約，被上訴人總公司在台南設
    有被上訴人中國人壽保險股份有限公司台南分公司（下稱被
    上訴人分公司），依民事訴訟法第6條得由營業所在地法院
    管轄。上開保單原是上訴人甲○○透過金鵬保險經紀股份有限
    公司（下稱金鵬公司）向被上訴人總公司投保。上訴人甲○○
    自民國104年起向被上訴人總公司客服主管副理即被上訴人
    丁○○申訴金鵬公司之保單糾紛與保單服務，7年來被上訴人
    丁○○未處理好，上訴人申訴換主管處理亦未果，直到111年4
    月29日被上訴人總公司函覆仍由被上訴人丁○○處理，此部分
    向被上訴人求償新臺幣（下同）20,000元。又上訴人與金鵬
    公司於109年11月26日已終止保單服務，且通知被上訴人總
    公司更換服務員，但3張保單都沒有分派服務專員，此部分
    求償10,000元。上訴人甲○○於111年2月14日、3月14日、3月
    22日撥打客服中心，被上訴人拒絕服務，導致保單號碼「00
    000000」未完成要保人變更，此部分求償20,000元，又被上
    訴人拒絕提供錄音紀錄，此部分求償20,000元。被上訴人11
    1年4月29日函覆上訴人甲○○之內容答非所問，此部分求償20
    ,000元。又上訴人就保單號碼「00000000」要變更要保人，
    被上訴人將文件於111年2月間寄給上訴人，上訴人致電客服
    請派專員到府處理，被上訴人僅寄文件及回郵，未派專員到
    府協助指導送件，上訴人於111年5月13日再致電客服請派專
    員到府，並請訴外人洪菁美回電，但未接到回電，此部分求
    償10,000元，又洪菁美為被上訴人台南分公司員工，上訴人
    自得列被上訴人台南分公司為求償對象。被上訴人於109年1
    1月26日以後沒有提供服務專員到府服務協助填寫文件送件
    ，此部分求償20,000元。被上訴人背信之服務態度應負賠償
    責任。綜此，被上訴人應給付上訴人120,000元。
㈡、上訴人甲○○於111年8月17日原審言詞辯論期日因開刀合法請
    假而未到庭，原審法官逕以被上訴人片面陳述逕認上訴人之
    訴顯無理由，而將上訴人之訴駁回，原審法官違反法官法第
    13條、民事訴訟法第222條。被上訴人提供專人到府服務不
    是保險公司的權限，是保險公司的義務，保單都有服務費及
    佣金，上訴人不用自己郵寄、臨櫃辦理保險事項。
㈢、原審為上訴人敗訴之判決，上訴人聲明不服，提起上訴，並
    聲明：原判決廢棄（含裁處上訴人罰鍰部分）；被上訴人應
    給付上訴人120,000元，及自起訴狀繕本送達翌日起至清償
    日止，按週年利率5％計算之利息。
二、被上訴人則以：保單號碼「D150A530670」之要保人為上訴
    人甲○○，保單號碼「D150A530687」之要保人於109年12月21
    日變更為上訴人乙○○，保單號碼「00000000」之要保人於11
    0年4月29日變更為上訴人丙○○。兩造間保險契約之實體法上
    權利義務主體為被上訴人總公司，被上訴人分公司無代替總
    公司成為契約主體。上訴人請求被上訴人分公司應負賠償責
    任，顯無理由。至上訴人主張被上訴人總公司應負損害賠償
    責任，係以保單糾紛被上訴人丁○○未妥善處理，上訴人甲○○
    多次反應更換處理人員，卻仍由丁○○處理，及保單號碼「00
    000000」之要保人變更未完成。惟上訴人之主張未陳明被上
    訴人有何「不法行為」侵害，亦未載明其等「受有何等損害
    」，逕行提起本件訴訟，徒增被上訴人困擾，且惡意消耗司
    法資源，渠等訴訟顯無理由。且被上訴人總公司指派何人處
    理保險事宜為公司內部業務範疇，另保單號碼「00000000」
    之要保人於110年4月29日已變更為上訴人丙○○，上訴人甲○○
    已無權置喙，自無權利主張變更要保人。上訴人提起本件訴
    訟基於惡意、不當目的，亦欠缺事實上或法律上之合理依據
    ，顯無理由，應予駁回，並請裁處罰鍰，以遏止濫訴行為。
三、原告之訴，在法律上顯無理由者，法院得不經言詞辯論，逕
    以判決駁回；前條第2項情形起訴基於惡意、不當目的或有
    重大過失者，法院得各處原告、法定代理人、訴訟代理人新
    臺幣12萬元以下之罰鍰；原告對於本訴訟之裁判聲明不服，
    關於處罰部分，視為提起抗告或上訴。民事訴訟法第249條
    第2項第2款、第249條之1第1項、第4項前段定有明文。上開
    規定，於簡易程序之上訴程序準用之，此觀同法第436條之1
    第3項準用同法第463條規定自明。所謂原告之訴，依其所訴
    之事實，在法律上顯無理由者，係指依原告於訴狀內記載之
    事實觀之，在法律上顯然不能獲得勝訴之判決者而言。至起
    訴基於惡意、不當目的或有重大過失，法院得處罰鍰之立法
    意旨，為原告起訴所主張之事實或法律關係，倘於客觀上欠
    缺合理依據，且其主觀上係基於惡意、不當目的（例如為騷
    擾被告或阻礙其行使權利、騷擾癱瘓司法系統）或有重大過
    失（即以一般智識程度之人施以普通注意即可知所訴無合理
    依據），類此情形堪認屬於濫訴，不但徒增被告訟累，亦耗
    損有限之司法資源，為維護被告權益及合法利用司法資源，
    原告起訴基於惡意、不當目的或有重大過失，自得予非難處
    罰，以遏制之。
四、經查：
㈠、依上訴人起訴狀及歷次書狀所述之事實，係上訴人與被上訴
    人總公司因保險契約衍生之「服務」爭議，上訴人申訴、接
    洽或處理對象均為被上訴人總公司，保險契約亦存在於上訴
    人與被上訴人總公司之間，顯與被上訴人分公司無任何關聯
    ，足見上訴人列被上訴人分公司為起訴被告，是為規避因被
    上訴人總公司營業所在地位於臺北地區，其需前往臺灣臺北
    地方法院應訴之不便利，而浮濫對於被上訴人分公司起訴。
    至上訴人主張被上訴人丁○○有請被上訴人分公司之員工協助
    處理保險事項，提供給上訴人之回郵要回寄之窗口洪菁美也
    是被上訴人分公司之員工云云，惟被上訴人總公司內部由哪
    位員工作為與上訴人之聯繫窗口，與保險契約存在於上訴人
    與被上訴人總公司間之認定無涉，是上訴人此部分主張並無
    理由。又上訴人對於被上訴人分公司有何不法侵權行為，或
    上訴人因被上訴人分公司之不法行為而受有何損害，迄今未
    能提出任何陳明及舉證，則上訴人依侵權行為法律關係，請
    求被上訴人分公司負損害賠償責任，在法律上顯無理由，且
    其情形無從補正。原審不經言詞辯論，逕以判決駁回其在第
    一審之訴，並無違誤。
㈡、上訴人稱被上訴人丁○○未處理好保單服務與糾紛；被上訴人
    未指派服務專員；上訴人甲○○於111年2月14日、3月14日、3
    月22日撥打客服中心，被上訴人拒絕服務，導致保單號碼「
    00000000」未完成要保人變更，且未派專員到府協助填寫；
    被上訴人拒絕提供客服錄音；函覆上訴人之內容答非所問；
    上訴人請洪菁美回電但未接獲回電，以上均屬背信事由，被
    上訴人總公司、丁○○應負損害賠償責任云云，就此：
　⒈按因故意或過失，不法侵害他人之權利者，負損害賠償責任
    。故意以背於善良風俗之方法，加損害於他人者亦同，民法
    第184條第1項定有明文。又侵權行為之成立，須行為人因故
    意過失不法侵害他人權利，亦即行為人須具備歸責性、違法
    性，並不法行為與損害間有因果關係，始能成立，且主張侵
    權行為損害賠償請求權之人，對於侵權行為之成立要件應負
    舉證責任(最高法院107年度台上字第1958號判決意旨)。
　⒉關於保單號碼「00000000」之保險契約，上訴人甲○○主張欲
    於111年間變更要保人，但被上訴人迄未處理云云，實則上
    開保單於110年4月29日之要保人已變更為上訴人丙○○，有契
    約內容變更申請書在卷可按（見新簡卷第89至94頁），上訴
    人甲○○對於該保單已無權利可言，卻仍以要保人身分自居而
    撥打客服電話、欲指派專人為其服務，自無理由。被上訴人
    總公司因此未予辦理上開保單要保人變更事宜，自屬當然。
    況被上訴人總公司於111年4月29日發函說明上情，有上訴人
    自行提出被上訴人總公司函文在卷可稽（見調字卷第17頁）
    ，並郵寄申請文件予上訴人丙○○及提供服務專線，均無上訴
    人指稱被上訴人總公司、丁○○未提供保單服務之事實。
　⒊又上訴人甲○○前經金鵬公司向被上訴人總公司投保，並非逕
    向被上訴人總公司投保，故保單服務原由金鵬公司提供，嗣
    上訴人甲○○與金鵬公司終止保單服務關係，但依卷內保險契
    約文件以觀，被上訴人總公司於109年12月21日完成保單號
    碼「D150A530670」之要保人變更，110年4月29日完成保單
    號碼「00000000」之要保人變更，顯有提供保險服務之事實
    ，並無上訴人指述未提供服務之情狀。上訴人所爭執之點，
    無非是被上訴人總公司、丁○○提供的服務不好，伊要辦理要
    保人變更時，只能臨櫃或是郵寄處理，被上訴人總公司未指
    派專人到府協助填寫，但兩造保險契約並未約定被上訴人總
    公司有義務指派專人為上訴人服務並到府處理，保險公司是
    否派員到府服務，是保險公司之權限，不是義務，被上訴人
    總公司、丁○○對於上訴人未提供專人到府服務，並無背信或
    侵權行為可言，本件上訴人未舉證被上訴人有何「故意或過
    失」之行為，且行為具備「不法性」，亦未舉證侵害上訴人
    何種「權利」，及上訴人受何「損害」，及其間之「因果關
    係」，僅是對於服務過程的不滿意，此乃上訴人個人主觀之
    認知與感受，被上訴人總公司對於上訴人或其他保戶之要求
    ，本可依據其權限及合理性，予以適度配合或提供服務，又
    倘若保險業者之後續服務不佳，自然會反應在保險消費市場
    ，本件尚難因未符合上訴人對於保險服務之期待，即認該當
    侵權行為之要件。
　⒋綜此，上訴人依據侵權行為法律關係，請求被上訴人總公司
    及丁○○負損害賠償責任，在法律上亦顯無理由，且其情形無
    從補正。原審不經言詞辯論，逕以判決駁回其在第一審之訴
    ，亦無違誤。
㈢、上訴人三人對原審判決對其各處罰鍰4萬元之上訴，為無理由
    ：　
　⒈原審判決以：上訴人甲○○提起本件訴訟，目的並非正當，且
    所訴之背信或侵權行為等事實，在法律上顯無理由。上訴人
    乙○○、丙○○分別為上訴人甲○○之配偶及次子，就本件保險契
    約事宜，均未與被上訴人總公司或丁○○有保險契約爭議或糾
    紛，顯無侵權行為之可言，卻對於上訴人甲○○追加二人為原
    告，並配合出具委任狀予上訴人甲○○，可認默視同意上訴人
    甲○○濫行訴訟之意思，亦難認有正當目的。爰各裁處4萬元
    罰鍰等語。
  ⒉查依上訴人主張之事實在法律上顯無理由，卻仍堅持提告，
    並於書狀記載「請法官調解，被告（即被上訴人）才不敢造
    次」、「本件未開調解庭」等情，可見上訴人欲以調解程序
    達到之目的不當。又承前開說明本件法律上顯無理由之情形
    ，從一般有相當智識程度之人的角度判斷，均可認為上訴人
    恣意興訟，造成被上訴人無端應訴，且浪費司法資源，具有
    故意或重大過失甚為明確。復考量上訴人所提起本件訴訟，
    對訴訟制度造成之負擔，及為免上訴人續為濫訴或濫為上訴
    之預防，認原審審酌上訴人請求之金額為120,000元，應處
    上訴人三人各4萬元之罰鍰，認事用法並無違誤，就處罰鍰
    部分之上訴，亦屬無據，併予駁回。
五、綜上所述，上訴人前開請求，在法律上顯無理由，且其情形
    無從補正。原審不經言詞辯論，逕以判決駁回其在第一審之
    訴及處以罰鍰，並無違誤。上訴意旨指摘原判決不當，求予
    廢棄改判，顯無理由，爰不經言詞辯論，逕以判決駁回其上
    訴。
六、據上論結，本件上訴顯無理由，依民事訴訟法第436條之1第
    3項、第463條、第449條第1項、第249條第2項、第78條，判
    決如主文。
中　　華　　民　　國　　111 　年　　10　　月　　28　　日
                  民事第一庭  審判長法  官  黃聖涵
                                    法  官  余玟慧
                                    法  官  羅郁棣
以上正本證明與原本無異。
本判決不得上訴。
中　　華　　民　　國　　111 　年　　11　　月　　1 　　日
　　　　　　　　　　　　　　　　　　書記官  周玉茹